【裁判字號】    89,訴,693
【裁判日期】    900328
【裁判案由】    商標異議
【裁判全文】
臺北高等行政法院判決                              八十九年度訴字第六九三號
                              .
    原      告  家城股份有限公司
    代  表  人  甲○○
    訴訟代理人  乙○○
                丙○○
    被      告  經濟部智慧財產局
    代  表  人  陳明邦（局長）
    訴訟代理人  丁○○
    參  加  人  郭元益食品股份有限公司
    代  表  人  郭林金鳳
    訴訟代理人  戊○○
右當事人間因商標異議事件，原告不服經濟部中華民國八十九年六月十九日經（八九
）訴字第八九○八七四八八號訴願決定，提起行政訴訟。本院判決如左：
    主  文
原告之訴駁回。
訴訟費用由原告負擔。
    事  實
一、事實概要：
    緣原告之前手開元食品工業股份有限公司（以下簡稱開元公司）於八十七年六月
    十八日以「冰莎」商標（以下簡稱為系爭商標），指定使用於當時商標法施行細
    則第四十九條所定商品及服務分類表第三十類之咖啡、可可、巧克力粉及咖啡、
    可可、巧克力製成之飲料等商品，向被告機關申請註冊，經該局准列為審定第八
    六二四九八號商標。公告期間，參加人郭元益食品股份有限公司（以下簡稱為郭
    元益食品公司）以伊公司前於七十八年七月十六日曾以「冰沙」為商標（以下稱
    為異議商標），註冊使用於商標法施行細則第二十四條第二十四類之糖果、餅乾
    、糕餅類，該商標係屬著名商標，系爭審定商標有違商標法第三十七條第七、十
    四款之規定，對之提起異議。案經被告機關審查，以八十九年四月一日中台異字
    第八八○八三五號商標異議審定書為其審定應予撤銷，其聯合第八七○八六二號
    商標之審定應一併撤銷之處分。原告不服，提起訴願遭駁回，遂提起行政訴訟。
二、兩造聲明：
    (一)原告聲明求為判決：
      訴願決定及原處分均撤銷。
    (二)被告聲明求為判決：
      駁回原告之訴，訴訟費用由原告負擔。
三、兩造之爭點：
    原告之前手開元公司於八十七年六月十八日以系爭「冰莎」商標，指定使用於咖
    啡、可可、巧克力粉及咖啡、可可、巧克力製成之飲料等商品，與參加人郭元益
    食品公司於七十八年七月十六日以「冰沙」之異議商標，指定使用於糖果、餅乾
    、糕餅類，是否為近似商標使用於類似商品。
    (一)原告主張之理由：
    １、按商標圖樣「相同或近以於他人著名之商標或標章，有致公眾混淆誤認之虞
        者」，不得申請註冊，固為商標法第三十七條第七款前段所明定。而所謂「
        著名之商標或標章」，係指有客觀證據足以認定該商標或標章已廣為相關事
        業或消費者所普通認知者而言，復為商標法施行細則第三十一條第一項所明
        定。又所謂「有致公眾混淆誤認之虞者」，係指商標或標章有使一般消費者
        對其所表彰之商品來源或產製主體發生混淆誤認之虞而言。本件「冰沙」商
        標固為參加人郭元益食品公司獲准取得指定使用於糕餅商品，並經延展之註
        冊商標，惟並不表示參加人郭元益公司所有獲准註冊之四百餘件商標皆已達
        知名度，而是應以客觀證據認定之。依參加人所檢附之證據觀之，僅可證明
        其確實有使用據以商標之事實，尚無法證明已達著名商標之程度：
        (1)八十三年八月八日聯合報報導乃為刊載郭元益原由一家店到現在的大糕餅
          公司的成長故事，而非報導「冰沙」餡餅已具知名度之相關專刊。
        (2)八十四年八月三十一日聯合報中秋應景糕餅類之推崇報導中，除提及郭元
          益的「冰沙餡餅」外，亦有推崇糕餅業經營已四十多年之著名老店『老天
          祿的冰沙梅子酥』，故顯見「冰沙」於糕餅業乃早為業眾所通用。
        (3)台北市文化資產民俗部門之調查，由第六十四頁內容得知該書籍其介紹糕
          餅類業者除參加人郭元益外，尚有上海老天祿、義美、一之鄉、元祖等十
          家糕餅業之經營理念與成長過程及商品種類之介紹。該書籍乃為台北市政
          府民政局於八十四年十一月所作之調查，其調查對象是該十家公司所自述
          提供，而非一般消費者所認知之事實報導，且該書籍僅出版一百本，一般
          書局及圖書館並無販售，即該書籍並未推廣而為一般消費者熟知，故該書
          籍之刊載內容尚不得作為參加人之「冰沙」商標已為一般消費者所熟知之
          證明。
        (4)八十六年七月號錢櫃雜誌及郭元益雜誌雖報導郭元益「冰沙餡餅」，惟僅
          少數二份。
        (5)參加人郭元益食品公司商品型錄之日期八十七年四月二十五日、八十六年
          十二月二十日、八十七年八月十二日、八十八年五月十日距原告系爭商標
          註冊申請日八十七年六月十八日甚近或為晚；又其產品型錄上之標明其種
          類為【冰沙餡餅】、【鳳梨餅】、【南棗北梅】、【蛋黃酥】、【養生三
          果酥】等，而該些種類，實可顯見皆是產品種類名稱，而其給予一般消費
          者辨識的商標則是「郭元益」，而非「冰沙」商標。
        (6)參加人郭元益食品公司銷售量及銷售額之統計表，係屬其公司內部全部商
          品之交易記載，尚  不足證明銷售額與「冰沙」有何關連！故不得證明其
          有使用「冰沙」作為商標之商品行銷而廣為公眾所共知為其著名商標之事
          實。
        (7)由上述(1)─(6)點所述，實僅可證明參加人確實有使用「冰沙」商標之事實
          ，尚無客觀證據足以認定參加人據以異議之「冰沙」商標為一般消費者普
          遍認知而達著名商標之程度。
    ２、「冰沙」二字於糕餅類商品，乃為商品種類之名稱，並非商標名稱，更不是
         本件參加人首創之名稱，早已為業界使用。
      (1)台灣早期即有冰沙餡餅、綠豆沙餡餅（綠豆凸）、白豆沙餡餅、咖哩滷肉
          餅、蛋黃酥、鳳梨酥、四季糕、紅片糕．．．等糕點，以上均為糕點種類
          之名稱，而非商標名稱。
      (2)美食天下雜誌報導之百年老字號餅店之著名糕點如下：
          ．．．以台式月餅來說，如「咖哩滷肉」餅、「冰沙餅」、「綠豆凸」為
          主打的傳統餅店，即使是「單一餅店、別無分號」的小店面經營方式，也
          讓不少人不惜舟車往返、排隊等候。．．．          北部的著名餅店如
          板橋的「長興」餅店，或宜蘭的「老元香」都是以皮薄、個兒小、內餡吃
          起來有冰冰涼涼的白豆沙做成的「豆沙餅」（或稱「冰沙餅」、宜蘭地區
          有人叫它「平西餅」）聞名。
        (3)由參加人於異議時所檢附之聯合報報導亦提及中秋應景糕餅類；以酥皮為
          主的糕餅，像郭元益的冰沙餡餅，素食的菩提酥（內餡為紅豆核桃、香菇
          咖哩等素枓）；義美推出以蜜栗子製成的栗子餅；老天祿的冰沙梅子酥等
          。
        (4)再由參加人之餅禮盒產品型錄所標明其種類為【冰沙餡餅】、【鳳梨酥】
          、【南棗北梅】、【蛋黃酥】、【養生三果酥】等，而該些種類，實可顯
          見皆是產品種類名稱，而其給予一般消費者辨識的商標則是「郭元益」。
    ３、綜上所陳，參加人據以異議之「冰沙」二字於餅類商品，乃為商品種類之名
        稱，並非一商標名稱，亦非參加人首創使用之名稱，乃早為業界即已使用，
        僅能證明參加人確實有使用「冰沙」商標之事實，尚無客觀證據足以認定其
        「冰沙」作為商標之商品行銷而廣為公眾所共知而為著名商標之事實；又原
        告系爭審定第八六二四九八「冰莎」商標指定使用之咖啡、巧克力、可可製
        成之飲料等商品，與參加人商標使用於冰淇淋餡餅商品，前者為飲料，後者
        為糕餅，二者非屬相同或類似之商品，且原告以自創之「冰莎」作為商標圖
        樣具顯著性，並非糕餅類商品業者對商品種類之名稱，其與業界通用之「冰
        沙」二字不相同，從而原告系爭商標之申請註冊，難謂有使一般消費者對其
        所表彰之商品來源或產銷主體與參加人產生聯想致發生混淆誤信誤購之虞。
        故應無商標法第三十七條第七款規定之適用，請判決如原告訴之聲明云云。
    (二)被告主張之理由：
    １、按商標圖樣相同或近似於他人著名之商標或標章，有致公眾混淆誤認之虞者
        ，不得申請註冊，為本件商標異議審定時商標法第三十七條第七款所明定。
        而判斷兩商標近似與否，應本客觀事實，依具有普通知識經驗之購買人施以
        普通之注意，有無引致混同誤認之虞以為斷。商標在外觀、觀念或讀音方面
        有一近似者，即為近似之商標。又所稱著名商標或標章，指有客觀證據足以
        認定該商標或標章已廣為相關事業或消費者所普遍認知者而言。
    ２、查系爭審定第八六二四九八號「冰莎」商標圖樣中文「冰莎」，與參加人據
        以異議註冊第四四五七五九號「冰沙」商標相較，二者在外觀上極相彷彿，
        讀音相同，在外觀、觀念及讀音上有使人產生混同誤認之虞，應屬構成近似
        之商標。又參加人係各種糕餅及相關食品之產銷公司，從第一代經營者於同
        治六年（西元一八六七年）成立迄今，已有百年悠久歷史，其商品多樣化，
        其中「冰沙」餡餅為其所研製及主力之商品之一，早自民國七十七年起即申
        准註冊取得第四四五七五九號商標專用權並經延展註冊在案，其商標商品透
        過分佈全省四十餘個門市銷售販賣，於民國八十一年銷售額已達二千七百多
        萬元，至八十三年則達三千五百多萬元，並經報紙、雜誌等推崇報導。復查
        於本件審定第八六二四九八號「冰莎」商標申請註冊日八十七年六月十八日
        前，參加人曾有向原告前手開元食品工業股份有限公司訂貨及業務往來之事
        實，凡此有參加人所檢附之商標註冊證、八十三年八月八日及八十四年八月
        三十一日聯合報報導、台北市文化資產民俗部門之調查、錢櫃雜誌、郭元益
        雜誌、冰沙餡餅銷售量及銷售額、八十三年至八十八年之商品型錄及全省門
        市地址、電話、八十六年與八十七年間參加人向原告前手開元食品工業股份
        有限公司訂貨之驗收單及發票等證據資料影本附卷可稽，於系爭審定第八六
        二四九八號「冰莎」商標申請註冊日前，該系爭商標所表彰之信譽堪認有客
        觀證據足以認定已廣為從事糕餅之相關事業或消費者所普遍認知而達著名商
        標之程度。從而原告以近似之中文「冰莎」，作為審定第八六二四九八號「
        冰莎」商標圖樣申請註冊，指定使用於咖啡、可可、巧克力粉及咖啡、可可
        、巧克力製成之飲料商品，客觀上自有使一般消費者對其所表彰之商品來源
        或產製主體發生混淆誤信之虞，應有首揭法條規定之適用。又系爭商標既應
        依商標法第三十七條第七款之規定撤銷其審定，其是否尚有違反第三十七條
        第十四款之規定，自無庸審究。另原告主張「冰沙」二字於糕餅商品，乃為
        商品種類之名稱，並非屬商標名稱，亦非參加人所獨創使用之名稱乙節，經
        核參加人所檢送之證據資料，可證明其確有使用據以異議註冊第四四五七五
        九號「冰沙」商標之事實，該商標註冊已滿十年業經延展註冊在案，原告主
        張除屬另案問題外，亦非所得再為審究，併予敘明。
    (三)參加人主張之理由：
    １、按商標圖樣「相同或近似於他人著名之商標或標章，有致公眾混淆誤認之虞
        者」，不得申請註冊，為商標法第三十七條第七款所明定。而判斷兩商標近
        似與否，應本客觀事實，依具有普通知識經驗之購買者施以普通之注意，有
        無引致混同誤認之虞以為斷。商標在外觀、觀念或讀音方面有一近似，即為
        近似之商標。所謂「有致公眾混淆誤認之虞者」，係指商標或標章有使一般
        消費者對其所表彰之商品來源或產製主體發生混淆誤信之虞而言。準此而論
        ，本件系爭審定第八六二四九八號「冰莎」商標圖樣及其聯合審定第八七○
        八六二號商標圖樣，二者之圖樣均由「冰莎」為主要部分之中文二字所構成
        ，其與參加人據以異議之註冊第四四五七五九號「冰沙」商標圖樣之中文「
        冰沙」相較，無論外觀、讀音時極相彷彿，難謂無使人產生混同誤認之虞，
        應屬近似之商標；中文「冰莎」與「冰沙」構成近似，在排列上均為橫書由
        左至右，予人寓目印象最深刻之字首，外觀上極相彷彿，讀音尚難以分辨其
        差異，確有使人產生混淆誤認之虞，應屬構成近似之商標。從而本件原告於
        參加人據以異議之註冊第四四五七五九號「冰沙」商標之後，以系爭被異議
        商標申請註冊，且指定使用商品性質息息相關之商品，衡酌參加人之商標已
        使用多年且廣泛行銷已為消費者所共知，客觀上一般消費者對原告所表彰之
        商品來源或產銷主體，即不免產生是否與參加人商標有所關聯而發生混淆誤
        認之虞，故系爭審定商標，自有首揭法條規定之適用。
    ２、參加人之「冰沙」商標為著名之商標。所謂「著名之商標或標章」，係指有
        客觀證據足以認定該商標或標章已廣為相關事業或消費者所普遍認知者而言
        ，復為商標法施行細則第三十一條第一項所明定。「冰沙」商標為著名之商
        標，茲述之如下：
        (1)參加人係著名之糕餅及相關產品之食品公司，從第一代經營者於清同治六
          年（西元一八六七年）成立迄今，已有百年歷史，商品中尤以參加人先祖
          埋首研究獨創配方之「冰沙」餡餅聞名遐爾，「冰沙」商標更早於民國七
          十七年即向被告機關提出申請，除已取得註冊第四四五七五九號商標專用
          權，更經延展註冊專用期間至商標使用情況早已遍及全國，為大眾所熟知
          之著名食品，此從民國八十一年銷售額已達新台幣二千七百萬元，至八十
          三年則達三千五百多萬，其銷售量每年並不斷成長，足證「冰沙」餡餅為
          消費者所普遍接受應毋庸置疑。
        (2)「冰沙」品牌之餡餅並經報紙、雜誌推崇報導，參加人於異議程序中已檢
          送如聯合報（八十三年八月八日）之報導就已述及「冰沙」品牌之餡餅，
          如「冰沙」品牌非著名商標，則具廣大消費群之知名聯合報，不可能會以
          顯著之「糕餅這條路郭元益走了一世紀」標題，將具有品牌「冰沙」之餡
          餅加以凸出顯著方式列出。次參檢送之八十四年八月三十一日聯合報，雖
          報導標題為「月光下的飲食男女品嚐中秋味道」，然觀其內容以將參加人
          推崇為老字號，更將據爭商標之「冰沙」餡餅特突出顯著之方式列出，至
          原告所指「該報紙亦有推崇老字號老天路的冰沙梅子酥，故顯見冰沙於糕
          餅業乃早為業眾所通用」或指稱「該報紙非專業或特別就參加人之『冰沙
          』商標商品為介紹」，顯有誤會。蓋媒體報導係證明該商標為大眾所普遍
          認知，與該媒體是否某一專門事項或題材為報導或取材並無關聯，只需該
          媒體為大眾廣為閱讀或收看而使商標品牌行銷大眾即可，否則廣告行銷豈
          有受限某一媒體之理。
        (3)參加人於異議程序中檢送之台北市政府民政局於文化資產民俗部門之調查
          ，更將經參加人長期經營之「冰沙」商標之餡餅商品，列為不可抹滅歷史
          性台北飲食文化紀錄之一，原告指稱「該書籍出版時僅贈閱受訪十家業者
          ，而一般書局及圖書館並無發行或販售，即書籍該並未推廣而為一般消費
          者所熟知，故該書籍之刊載內容上不得作為參加人「冰沙」商標已為一般
          消費者所熟知之證明」或指稱「係作為一般糕點名稱予以介紹而非作為商
          標予以使用」云云，顯有誤會，蓋台北市文化資產民俗部門之調查，係經
          多方專家學者察訪研究，始乃有此書籍出版，其足堪認定本件商標為「文
          化資產」，亦即民政局要將參加人之「冰沙」商標之餡餅列入「文化資產
          」之原因，則既為文化資產，當已援用久遠，並為大眾所熟知，更足證明
          為著名之商標。
        (4)參加人於異議程序中檢送八十六年七月號錢櫃雜誌、八十三年十一月一日
          郭元益雜誌，八十五年九月十五日郭元益雜誌、郭元益網際網路之公司產
          品簡介，「冰沙」餡餅之介紹、八十三年中秋商品型錄，八十四年、八十
          五年油皮香潤系列商品型錄，八十五年（清涼冰沙粽）商品型錄，八十六
          年（清涼冰沙粽、冰沙餡餅）商品型錄，八十六年（鄉情系列）商品型錄
          ，八十七年（古典馨月）商品型錄，八十八年（冰沙餡餅）商品型錄，觀
          其內容均按商標法規定為行銷目的，將「冰沙」作為商標，標示使用於商
          品或其包裝、容器、標貼、說明書、價目表或其他類似物件上，而持有、
          陳列或散佈，非若原告指稱「該『冰沙』餡餅式產品種類名稱，然而其予
          一般消費者認識的商標則是『郭元益』而非『冰沙』商標」；惟自上述所
          舉證據內容不難發現，參加人確係有將「冰沙」作為商標使用，此可由商
          品包裝盒明顯處所標示予人印象深刻之「冰沙」二字及型錄上將「冰沙」
          「餡餅」呈上下排列而凸出顯現將「冰沙」二字商標˙˙˙等方式，縱使
          型錄上有註明「冰沙餡餅」，然依前述各項說明，自不能不認定其為商標
          之使用，縱使郭元益於包裝盒角落有標示，然此同樣不會影響參加人使用
          「冰沙」商標之事實，正如同三洋媽媽樂洗衣機，同樣係在洗衣機上標示
          有之「三洋」品牌及「媽媽樂」商標，故一般消費者皆知郭元益出品有一
          系商標品牌之商品，而消費者寓目辨識「冰沙」商標相當明顯，應知該商
          品為「冰沙」商標之產品，而不會只認識「郭元益」商標而不認識「冰沙
          」商標，況在一般之標示，均會將標榜公司品牌縮小列於包裝盒小角落，
          而將「主打」之商標放大標示於主要顯著中央，此乃當今糕餅或其他市場
          所慣用方式，若原告以此指稱顯與當今市場脫節，更有曲解之嫌。
    ３、商標圖樣相同或近似於他人先使用於同一商品或類似商品之商標，而申請人
        因與該他人兼具有契約、地緣、業務往來或其他關係，知悉他人商標存在者
        ，不得申請註冊，為商標法第三十七條第十四款所明定。而類似商品係指商
        品在用途、功能、行銷管道及場所、買受人、原材料、產製者或其他因素上
        具有共同或關係之處分，依一般社會通念及市場交易情形亦使一般商品購買
        人誤認係來自相同或不相同但有關連之來源者而言，（被告機關八十七年四
        月八日台商九八○字第二○四九九七號公告之類似商品及類似服務審查基準
        一所明定），經查系爭審定第○○八六二號商標系指定使用於咖啡、可可、
        巧克力粉及咖啡、可可、巧克力製成之飲料等商品，該商標圖樣與參加人先
        使用之「冰沙」商標近似，且營業所在地亦在台北市，與原告間更有業務上
        往來，參加人據以異議之「冰沙」商標所表彰商品之信譽，早已為著名商標
        ，又原告所經營之商品，與參加人所經營之商品，均屬息息相關連，且系爭
        商標權所指定巧克力、可可˙˙˙等商品與糕餅確屬密不可分，故原告於系
        爭審定商標申請註冊之前明顯知悉據爭商標存在，而以不當競爭行為搶先申
        請註冊，有礙商場秩序之事實，系爭審定商標應有前揭法條之適用。
    ４、進而言之，本件系爭審定第八六二四九八號「冰莎」商標申請日八十七年六
        月十八日前，參加人曾有向原告前手開元公司訂貨及業務往來事實，此有八
        十六年六月二十八日、八十六年六月三十日、八十七年四月二十九日及八十
        七年五月二十日之發票及訂貨內容可證，況系爭商標之申請卻係於參加人所
        檢送之八十七年五月二十七日發票及訂貨單日期相差不到數日，此顯非偶然
        之巧合，若非參加人之商標已為著名商標，何致於此。
    ５、復按商標圖樣相同或近似於他人先使用於同一商品或類似商品之商標，而申
        請人因與該他人間具有契約、地緣、業務往來或其他關係，知悉他人商標存
        在者，不得申請註冊，為商標法第三十七條第十四款所明定。而類似商品係
        指商品在用途、功能、行銷管道及場所、買受人、原材料、產製者或其他因
        素上具有共同或關係之處分，依一般社會通念及市場交易情形亦使一般商品
        購買人誤認係來自相同或不相同但有關連之來源者而言，原告係爭商標應予
        撤銷。其聯合審定第八七○八六二號商標，亦因正商標被撤銷而失所附麗，
        應一併予以撤銷，請駁回原告之訴。
    理  由
一、按商標圖樣相同或近似於他人先使用於同一商品或類似商品之商標，而申請人因
    與該他人間具有契約、地緣、業務往來或其他關係，知悉他人商標存在者，不得
    申請註冊。次按商標圖樣之近似，以具有普通知識經驗之一般商品購買人，於購
    買時施以普通所用之注意，有無混同誤認之虞判斷之。又所稱類似商品，應依一
    般社會通念，市場交易情形，並參酌該商品之產製、原料、用途、功能或銷售場
    所等各種相關因素判斷之。商標法第三十七條第十四款、同法施行細則第十五條
    第一項、第二項分別定有明文。
二、本件原告訴稱參加人郭元益食品公司據以異議之商標「冰沙」二字於糕餅類商品
    ，乃為商品口味之稱呼，並非商標名稱，亦非參加人首創使用之名稱，系爭商標
    指定使用之咖啡、可可、巧克力粉及咖啡、可可、巧克力製成之飲料等商品，而
    參加人商標使用於糕餅商品，前者為冰品，後者為糕餅，二者非屬相同或類似之
    商品，難謂有使一般消費者對其所表彰之商品來源或產銷主體與參加人產生聯想
    致發生混淆誤信誤購之虞云云。
三、經查系爭審定第八六二四九八號「冰莎」商標圖樣係由單純橫書中文「冰莎」所
    構成，與參加人據以異議之註冊第四四五七五九號「冰沙」商標圖樣相較，以具
    有普通知識經驗之購買人，於購買時施以普通所用之注意，不論在外觀、觀念或
    讀音上，均不易分辨，原處分認屬近似商標，經核並無不合。次查系爭商標，原
    告雖係指定使用於冰品類，而參加人據以異議之商標，則係使用於糕餅類，惟查
    冰品與糕餅銷售場所往往相同，依商標法施行細則第十五條第二項之規定應屬類
    似商品。本件參加人郭元益食品公司據以異議商標「冰沙」，於七十七年即申准
    為註冊第四四五七五九號商標，並經延展註冊使用迄今，有該公司於異議申請時
    所提出之第00000000號註冊證影本可證，而系爭註冊第第八六二四九八
    號「冰莎」商標，原告之前手係於八十七年六月十八日始向被告機關申請註冊，
    此亦有原告商標註冊申請書附在被告審定卷可按，另參加人郭元益食品公司於八
    十六、七年間即曾多次向原告之前手開元公司購買奶油、蜂蜜等製造糕餅餡之原
    料，此有參加人郭元益食品公司於異議時所檢附之開元公司發票影本附卷可證，
    並為原告所不爭，足證原告之前手開元公司在申請系爭商標註冊前，與參加人郭
    元益食品公司間確有業務往來關係。按參加人郭元益食品公司對一般消費者而言
    ，其著名商標或為「郭元益」而非「冰沙」，惟原告前手開元公司既係從事食品
    原料生意，與參加人郭元益食品公司間並有業務往來，已如前述，對參加人郭元
    益食品公司在包裝盒上已印有「冰沙」之商標，衡情絕不可能不知，則依商標法
    第三十七條第十四款之規定，自不得以近似於參加人郭元益食品公司先使用於類
    似商品之商標申請註冊。本件被告機關雖非以該條款撤銷原告之商標註冊，而係
    以同條第七款之事由，撤銷原告之商標註冊，訴願決定機關亦以第七款之事由，
    維持原處分，其理由雖異，惟對應撤銷原告商標註冊之認定結果並無不同。原告
    徒執前詞，聲請撤銷，為無理由，應予駁回。至於原告主張參加人郭元益食品公
    司據以異議之「冰沙」商標，並非著名商標一節，因原告由開元公司所取得之系
    爭「冰莎」商標，係屬近似於參加人郭元益食品公司先使用於類似商品之商標，
    依法既應撤銷原告等之系爭商標，則參加人郭元益食品公司據以異議之「冰沙」
    商標，是否著名商標部分即無再審酌之必要，合併敘明。
據上論結，本件原告之訴為無理由，爰依行政訴訟法第九十八條第三項前段，判決如
主文。
中      華      民      國     九十     年      三      月    二十八    日
                         臺 北 高 等 行 政 法 院  第 一 庭
                                           審 判 長 法  官  鄭忠仁
                                                    法  官  楊莉莉
                                                    法  官  林金本
右為正本係照原本作成。
如不服本判決，應於送達後二十日內，向本院提出上訴狀並表明上訴理由，如於本判
決宣示後送達前提起上訴者，應於判決送達後二十日內補提上訴理由書（須按他造人
數附繕本）。
中      華      民      國     九十     年      三      月    二十九    日
                                                    書記官  簡信滇


司法院資訊處製作；財團法人民間司法改革基金會備份。
